臺灣高等法院民事裁定
109年度抗字第275號
抗  告  人  許錦榮  

上列抗告人因與相對人太平洋花園廣場公寓大廈管理委員會等間
確認管委會決議無效等事件，抗告人對於中華民國109年1月31日
臺灣新北地方法院108年度訴字第2366號裁定，就關於核定訴訟
標的價額部分，提起抗告，本院裁定如下：
    主  文
原裁定關於核定訴訟標的價額部分廢棄。
本件訴訟標的價額核定為新臺幣壹佰陸拾伍萬元。 
    理  由
一、本件抗告人於原法院原起訴主張太平洋花園廣場公寓大廈社
    區（下稱系爭社區）於民國108年5月19日第21屆第一次區分
    所有權人會議無效，應重新辦理推選召集人後再召開會議（
    見原法院108年度重司調字第225號卷第9頁），嗣於原法院
    審理期間追加並更正聲明為：㈠系爭社區108年5月19日、108
    年6月23日第21屆第一次區分所有權人會議及108年7月14日
    第21屆第二次區分所有權人會議（下合稱系爭會議，分別以
    其日期稱之）均違反法律及規約規定無效，應予撤銷。㈡鍾
    依陵非依公寓大廈管理條例施行細則第7條規定所推選之召
    集人，無權續行召集108年6月23日及108年7月14日之區分所
    有權人會議；108年7月14日會議採行於規約無據之「無記名
    複記法選舉」方式選任管理委員之決議應予撤銷。㈢相對人
    應依公寓大廈管理條例施行細則第7條規定，重新辦理推選
    召集人後再召開區分所有權人會議，依據規約第7條第3項「
    採記名單記法選舉」方式選舉管理委員（見原法院卷第133
    、213、214頁）。原法院核定本件訴訟標的價額為新臺幣（
    下同）330萬元（計算式：第㈠項聲明165萬元＋第㈢項聲明165
    萬元，下稱原裁定）。抗告人不服，提起抗告，抗告意旨略
    以：本件非屬因財產權起訴，應依民事訴訟法第77條之14第
    1項規定徵收第一審裁判費，原裁定遽認本件係因財產權而
    起訴，並依民事訴訟法第77條之12規定，核定本件訴訟標的
    價額共計330萬元，顯有違誤，爰提起本件抗告，請求廢棄
    原裁定等語。
二、按核定訴訟標的之價額以起訴時之交易價額為準；無交易價
    額者，以原告就訴訟標的所有之利益為準；訴訟標的之價額
    不能核定者，以第466條所定不得上訴第三審之最高利益額
    數加十分之一定之；又以一訴主張數項標的者，其價額合併
    計算之，但所主張之數項標的互相競合或應為選擇者，其訴
    訟標的價額，應依其中價額最高者定之。民事訴訟法第77條
    之1第2項、第77條之12、第77條之2第1項分別定有明文。次
    按當事人請求雖屬不同訴訟標的，惟自經濟上觀之，其訴訟
    目的一致，不超出終局標的範圍，其訴訟標的之價額，應以
    其中價額最高者定之。
三、經查，本件抗告人於原法院起訴主張依公寓大廈管理條例施
    行細則及社區規約，聲明第㈠項請求撤銷系爭會議，觀諸該
    三次會議之撤銷事由具關連性，固可認訴訟標的係屬單一，
    惟並非對於親屬關係及身分上之權利有所主張，即屬因財產
    權而涉訟，惟抗告人倘獲勝訴，所受利益之客觀價值並不明
    確，依卷內資料形式審查，亦難以估算，無從核計抗告人所
    得之利益，應認訴訟標的價額為不能核定，依民事訴訟法第
    77條之12規定，以同法第466條所定不得上訴第三審之最高
    利益額數加1/10即165萬元定之。而聲明第㈡項係說明第㈠項
    中有關108年6月23日及108年7月14日會議何以無效，應予撤
    銷，並非另一獨立之聲明，自不併算其價額。至聲明第㈢項
    請求重新辦理推選召集人後再召開區分所有權人會議，亦無
    交易價額而不能核定，應以165萬元定之；又此項聲明，自
    經濟上觀之，核與聲明第㈠項之訴訟目的一致、訴訟利益同
    一，揆諸前揭說明，即應以其中價額較高者核定本件訴訟標
    的價額為165萬元。原裁定核定本件訴訟標的價額為330萬元
    ，即以聲明第㈠項165萬元加計聲明第㈢項165萬元，尚有未洽
    。抗告意旨謂本件非屬因財產權起訴，應依民事訴訟法第77
    條之14第1項規定徵收第一審裁判費云云，固非有據，惟原
    裁定核定訴訟標的價額部分，既有不當，即仍應由本院將此
    部分廢棄，並核定本件訴訟標的價額如主文第2項所示。又
    原裁定關於核定訴訟標的價額部分既經廢棄，所命補繳裁判
    費數額部分，即失所附麗；另本件非終局裁定，自毋庸為抗
    告費用負擔之諭知（民事訴訟法第95條準用第87條第1項規
    定參照），均附此敘明。
四、據上論結，本件抗告為有理由，爰裁定如主文。　　
中　　華　　民　　國　 109　　年　　3 　  月 　 24 　日
                    民事第十九庭 
                        審判長法  官 魏麗娟
                              法  官 潘進柳
                              法  官 游悅晨
正本係照原本作成。
本裁定除以適用法規顯有錯誤為理由外，不得再抗告。如提起再
抗告，應於收受送達後10日內委任律師為代理人向本院提出再抗
告狀。並繳納再抗告費新臺幣１千元。
中　　華　　民　　國　　109 　年　　3 　　月　　24　　日
    　　　　　　　　　　　　　書記官 王詩涵